臺灣彰化地方法院交通事件裁定　　　　 100年度交聲字第93號
原處分機關　交通部公路總局臺中區監理所彰化監理站
異　議　人
即受處分人　蔡順選
上列受處分人因違反道路交通管理處罰條例案件，對於交通部公
路總局臺中區監理所彰化監理站中華民國99年12月29日所為之處
分（原處分案號：彰監四字第裁64-Z3A025359號）聲明異議，本
院裁定如下：
    主    文
異議駁回。
    理    由
一、原處分意旨略以：異議人即受處分人蔡順選（下稱異議人）
    於民國99年11月18日上午7時50分許，駕駛車牌號碼546-GT
    號營業大貨曳引車，行經國道四號東向14.6公里處，因有「
    行駛高速公路未依規定行使車道—大型車違規行駛內側車道
    」之違規行為，而依法舉發，並依道路交通管理處罰條例第
    33條第1項第3款、第63條第1項等規定，以彰監四字第裁64-
    Z3A025359號裁決書，裁處罰鍰新臺幣（下同）5000元，並
    記違規點數1點。
二、聲明異議意旨略以：伊當時係因後方有自小客車一直閃大燈
    ，要求讓路，顧及對方可能趕時間，且基於己身安全考量，
    迫不得已方切入內側車道，如當時未駛入內車車道恐有危險
    ，請法院詳查當時之車行狀況，請求撤銷原處分等語。
三、按「汽車行駛於高速公路、快速公路或設站管制之道路，不
    遵使用限制、禁止、行車管制及管理事項之管制規則而有下
    列行為者，處汽車駕駛人新臺幣三千元以上六千元以下罰鍰
    ：三、未依規定行駛車道。」、「汽車駕駛人有下列各款所
    列條款之一者，除依原條款處罰鍰外，並予記點：一、有第
    33條第1項、第2項、第38條第1項、第40條、第45條、第47
    條第1款至第3款、第48條、第49條或第60條第1項、第2項第
    1款、第2款情形之一者，各記違規點數1點」道路交通管理
    處罰條例第33條第1項第3款、第63條第1項第1款定有明文。
    其次，汽車行駛高速公路及快速公路，其車道之使用，除因
    交通事故及道路施工依臨時或可移動標誌指示或交通勤務警
    察指揮外，應依設置之交通標誌、標線或號誌之規定，無設
    置者，應依下列規定：大型車應行駛於外側車道，並得暫時
    利用緊臨外側車道之車道超越前車，高速公路及快速公路交
    通管制規則第8條第1項第2款亦規定甚明。
四、經查：
  (一)異議人並不否認其於99年11月18日上午7時50分許，駕駛車
    牌號碼546-GT 號營業大貨曳引車，行經國道四號東向14.6
    公里同向3車道路路段時，有行駛內側車道之事實，且有內
    政部警政署國道公路警察局公警局交字第Z3A025359號舉發
    違反道路交通管理事件通知單影本1紙在卷可稽。因此，異
    議人確有於上開時、地，駕駛大型車行駛在內側車道之事實
    ，堪予認定。
  (二)異議人雖以前開情詞置辯。然查：異議人於本院訊問時陳稱
    ：「我當時要下國道司號后豐交流道，小部分沒有辦法下交
    流道，警察應該叫那些下交流道的人要停在路肩，不應該停
    在車道上，我們大貨車是走三線，就是外側車道，我不趕開
    快，我走中線，後面的人一直向我閃燈，我就往內側車道開
    ，我當時的速度因為開慢慢的，開在中線後面的人一直閃我
    ，我才開到內側車道去。」、「（問：后豐交流道距離你被
    開單的距離？）大約200公尺而已。」、「（問：警察攔停
    就將你開單？）是。」、「（問：當時你的車速？）大約60
    多公里，該路段是可以走到90公里。」等語（見本院100年3
    月7日訊問筆錄）；另依據高速公路及快速公路交通管制規
    則第8條第1項第2款之規定，大型車應行駛於外側車道，並
    得暫時利用緊臨外側車道之車道超越前車，而所謂「暫時」
    ，是指超越前車後，即應回到外側車道，則參酌異議人所陳
    稱內容，縱因前方車流眾多而致無法行駛於外側車道，仍應
    減緩速度而行駛於外側車道以循序而進，且異議人駕駛大型
    車變換到中線車道時，業已知悉其變換車道後，即無法駛回
    外側車道，而屬一般所謂之超車行為甚明，則異議人駕駛上
    開大貨車竟行駛於中外車道，本應適度減速以向右變換至最
    外側車道，惟於行駛期間均未為之，甚至更行駛於內側車道
    ，益徵其違規意識明確。況且，按若大型車行駛在交通量大
    或壅塞路段等交通狀況難以超車之情形下，仍強行變換車道
    致無法駛回外側車道，或超車後，在車流狀況允諾下，未立
    即駛回外側車道，均屬違規行為，此有交通部臺灣區○道○
    ○○路局93年11月1日管字第0930026760號函附卷可考，而
    依異議人前揭所述，當時之交通狀況既係於變換車道行駛中
    線車道後，即無法再駛回外側車道，自屬難以超車之情形，
    是本件異議人於此情形下，變換車道致無法駛回外側車道，
    當足認其有駕駛開大貨車行駛高速公路未依規定行駛車道之
    違規事實。從而，異議人前揭所辯，均不足以據為有利之認
    定。
五、綜上所述，異議人於前開時間，駕駛上開大貨車行經屬同向
    三線車道之國道四號東向14.6公里間之路段時，有不遵使用
    限制之管制規則而有未依規定車道行駛之違規情事既可認定
    ，則原處分機關依道路交通管理處罰條例第33條第1項第3款
    及第63條第1項第1款規定，裁處異議人罰鍰5000元，並記違
    規點數1點，並無不合。本件聲明異議內容，經核並無理由
    ，故應予以駁回。
六、據上論斷，應依道路交通管理處罰條例第87條第2項，道路
    交通事件處理辦法第18條，裁定如主文。
中    華    民    國   100    年    5     月    4     日
                            交通法庭  法  官  郭玄義
以上正本證明與原本無異。
如不服本裁定，應於裁定送達後五日內向本院提出抗告狀（須附
繕本）。
中    華    民    國   100    年    5     月    4     日
                                      書記官  魏嘉信